【裁判字號】    99,抗,267
【裁判日期】    990323
【裁判案由】    確認最高限額抵押權存在
【裁判全文】
臺灣高等法院民事裁定                   99年度抗字第267號
    抗告人  乙○○
上列抗告人因與相對人甲○○間請求確認最高限額抵押債權存在
事件，對於中華民國99年1月12日臺灣臺北地方法院98年度重訴
字第163號所為裁定提起抗告，本院裁定如下：
    主  文
抗告駁回。
抗告費用由抗告人負擔。
    理  由
一、按除別有規定外，確定之終局判決就經裁判之訴訟標的，有
    既判力；又原告之訴，其訴訟標的為確定判決之效力所及者
    法院應以裁定駁回之，但其情形可以補正者，審判長應定期
    間先命補正，民事訴訟法第400條第1項、第249條第1項第7
    款定有明文。次按訴訟法上所謂一事不再理之原則，乃指同
    一事件已有確定之終局判決者而言。其所謂同一事件，必同
    一當事人就同一法律關係而為同一之請求，或就同一訴訟標
    的求為相反之判決，或求為與前訴可以代用之判決（最高法
    院19年上字第278號判例、82年度台上字第1612號裁判參照
    ）。又按債務人對於支付命令未於法定期間合法提出異議者
    ，支付命令與確定判決有同一之效力，民事訴訟法第521條
    第1項亦定有明文。確定支付命令之效力既與確定判決同，
    其經發該支付命令之法律關係，當事人自不得就之更行起訴
    ，否則其訴即屬不合法（最高法院71年度台上字第1742號裁
    判參照）。
二、查，抗告人前於民國96年6月15日以相對人向其借貸新台幣
    （下同）750萬元，並提供相對人所有門牌號碼臺北市松山
    區○○○路7號4樓建物及其坐落之臺北市○○區○○段三小
    段696地號基地設定最高限額1,100萬元之抵押權為由，聲請
    對相對人發支付命令，經原法院以96年度促字第24199號核
    發支付命令，命相對人應向抗告人給付750萬元，及自96年3
    月22日起至清償日止，按年息10%計算之利息（下稱系爭支
    付命令）。相對人未於法定期間內提出異議，該支付命令已
    於96年8月24日確定等情，業經原法院調卷查明屬實，是系
    爭支付命令即與確定判決有同一效力。次查，本件抗告人同
    以相對人為被告，請求確認上開抵押權所擔保之750萬元債
    權存在，此有民事變更訴之聲明狀（見原法院卷第92頁）在
    卷可稽，與系爭支付命令所依據之法律關係相同（見原法院
    卷第70頁正面），雖其所提起者為確認之訴，惟係就同一訴
    訟標的求為與系爭支付命令內容可以代用之判決，不失為同
    一事件。是抗告人所提本件確認之訴，為確定之系爭支付命
    令之效力所及，抗告人就同一法律關係復提起本件確認之訴
    ，自非合法，原法院裁定駁回其訴，於法並無違誤。
三、抗告人雖謂：相對人所有上開不動產業經第三人陳一楓聲請
    強制執行拍賣終結，伊以前開抵押權聲明參與分配原已獲執
    行法院許可分配，詎執行法院於97年10月21日發函謂支付命
    令不得做為參與分配之債權憑據，要求伊另提出債權證明文
    件，伊不得以提起本件確認之訴，如認本件確認之訴不合法
    ，伊之合法權益無從保障。又執行法院前開發函行為，已否
    定系爭支付命令所載債權之真實性及執行力，性質上乃支付
    命令確定後新發生之事實，足以變動或影響支付命令之效力
    或內容，參酌實務上既判力時之效力（遮斷效之理論），應
    認本件並無違反民事訴訟法第249條第1項第7款之規定等語
    。惟按依法對於執行標的物有擔保物權或優先受償權之債權
    人，不問其債權已否屆清償期，應提出其權利證明文件，聲
    明參與分配，強制執行法第34條第2項可資參照。所謂權利
    證明文件，指足以證明對於執行標的物之擔保物權或優先受
    償權及其債權金額之文件。抗告人業已提出抵押權設定契約
    書、聲請支付命令狀、由相對人之配偶石強擔任負責人之專
    晶科技股份有限公司簽發之支票暨退票理由單，及戶籍謄本
    等，是否非屬適當之權利證明文件，尚非無疑。抗告人若因
    執行法院發函行為致遭受不利，本應另循強制執行法上救濟
    途徑（例如強制執行執行法第12條聲明異議）為之，尚難謂
    抗告人之合法權益無保障方式，並以抗告人無從保障合法權
    益而認定本件確認之訴合法。又按判決之既判力，僅係關於
    為確定判決之事實審言詞辯論終結時之狀態而生，故在確定
    判決事實審言詞辯論終結後所發生之事實，並不受其既判力
    之拘束（最高法院39年台上字第214號判例意旨參照）。系
    爭支付命令係於96年8月24日確定，而執行法院於97年10月
    21日發函行為固屬支付命令確定後新發生之事實，惟該函說
    明欄三記載抗告人只提出系爭支付命令行使抵押權，未提出
    權利證明文件等情，尚無否定系爭支付命令所載債權之真實
    性。縱認執行法院該函有否定系爭支付命令所載債權之真實
    性，亦不發生實質認定之效力，故執行法院發函行為之事實
    ，並不足以變動或影響系爭支付命令之效力或內容而致推翻
    原法院關於系爭支付命令之判斷，而仍為原確定系爭支付命
    令之效力所及，不應再次要求法院就同一事件之法律關係另
    行確認或重新評價。抗告人主張本件無違反民事訴訟法第
    249條第1項第7款之規定云云，委非可採。從而，抗告意旨
    指摘原裁定不當，求予廢棄，委無理由，應予駁回。
四、據上論結，本件抗告為無理由，爰裁定如主文。
中    華    民    國    99    年    3     月    23    日
                  民事第十庭
                        審判長法  官  黃豐澤
                              法  官  吳謀焰
                              法  官  林麗玲
正本係照原本作成。
本裁定除以適用法規顯有錯誤為理由外，不得再抗告。如提起再
抗告，應於收受後10日內委任律師為代理人向本院提出再抗告狀
。並繳納再抗告費新台幣１千元。
中    華    民    國    99    年    3     月    23    日
                              書記官  陶美玲

司法院資訊處製作；財團法人民間司法改革基金會備份。
